最高法院民事判決　　　　　　九十六年度台上字第一六九六號
上　訴　人　甲 ○ ○
訴訟代理人　郭 家 祺律師
上　訴　人　乙 ○ ○
被 上訴 人　丙○○○
訴訟代理人　王 錦 川律師
上列當事人間請求損害賠償事件，上訴人對於中華民國九十六年
二月六日台灣高等法院台南分院第二審判決（九十五年度上字第
一三○號），提起上訴，本院判決如下：
    主  文
原判決關於駁回上訴人之上訴暨該訴訟費用部分廢棄，發回台灣
高等法院台南分院。
    理  由
本件為連帶損害賠償債務之訴訟。上訴人甲○○上訴提出非基於
其個人關係之抗辯，為有理由，其訴訟標的對於同造共同訴訟人
乙○○即屬必須合一確定。依民事訴訟法第五十六條第一款規定
，甲○○之上訴效力及於未提起上訴之共同訴訟人乙○○，爰併
列之為上訴人，合先敘明。
其次，被上訴人主張：上訴人甲○○之受僱人即上訴人乙○○於
民國九十三年一月十一日駕駛甲○○所營傢俱行之小貨車運送傢
俱，行經台南縣歸仁鄉沙崙農場辦公室前之無號誌交岔路口，未
開方向燈，未讓直行車先行，即突然左轉，致與騎乘重型機車之
伊相撞，造成伊於醫療後，仍因腦部嚴重損傷而意識不清，左側
肢體癱瘓，迄今不能自由行動之傷害。上訴人應對伊負侵權行為
之連帶損害賠償責任，賠償伊已支付之醫療、住院、轉診救護車
及住院期間看護費、減少勞動能力損害、終身看護費及精神慰藉
金。求為命上訴人連帶給付新台幣（下同）三百八十四萬六千四
百七十二元本息之判決（被上訴人起訴原請求上訴人連帶給付一
千零七十九萬三千元本息，其中逾前開請求部分，先後經第一審
、原審判決其敗訴確定）。
上訴人甲○○則以：依保險公司間責任額之分擔計算，乙○○與
被上訴人就系爭交通事故應負之過失責任比例分別為百分之四四
．二八與百分之五五．七二，被上訴人所得請求之賠償額，自應
依此過失責任比例減免，方為適當。且保險公司已支付被上訴人
之保險給付一百三十萬九千六百五十元，亦應由賠償額中扣除等
語，資為抗辯。
原審維持第一審所為命上訴人連帶給付被上訴人三百八十四萬六
千四百七十二元本息部分之判決，駁回上訴人對該部分之上訴，
係以：上訴人乙○○駕駛上訴人甲○○所營傢俱行小貨車運送傢
俱，行經肇事路口，未開方向燈，未讓直行車先行，即突然左轉
，遂與騎乘重型機車疏未減速慢行及注意車前狀況之被上訴人相
撞，致被上訴人經醫療後，仍有意識不清，左側肢體癱瘓，迄今
不能自由行動之傷害，上訴人就被上訴人所受損害，依法應負侵
權行為之連帶損害賠償責任。其中被上訴人已支付醫療、住院、
轉診救護車及住院期間看護費用合計二十萬元部分，有上訴人所
不爭之醫療費用收據為憑，上訴人應予如數賠償。又被上訴人因
系爭交通事故致完全喪失勞動能力，終身需要全天候之看護，有
上訴人對其真正不爭執之醫院診斷證明書、護理之家函等可稽，
被上訴人請求按退休年齡六十歲，每月以二萬三千元計算喪失勞
動能力之損失共二百二十二萬一千九百九十二元，及每月以一千
九百元計算之終身看護費計三百十萬一千五百四十元，均有理由
。另斟酌被上訴人所受痛苦，及兩造身分、地位、經濟狀況等情
，認被上訴人請求精神慰藉金八十萬元，亦有理由。合計被上訴
人得請求之金額原為六百三十二萬三千五百三十二元。惟系爭交
通事故之發生，乙○○與被上訴人均有過失，經鑑定結果，其二
人之過失分別為造成該事故之主因與次因，審酌事故現場情況，
認乙○○與被上訴人應各負百分之七十、百分之三十之過失責任
。上訴人所為依保險攤賠金額計算，乙○○應負過失責任比例為
百分之四十四點二八之抗辯，為無足採。是以，依上述過失比例
減輕上訴人之賠償金額後，上訴人應連帶賠償之金額為四百四十
二萬六千四百七十二元，再扣除被上訴人已依強制汽車責任保險
受領之保險理賠金五十八萬元，被上訴人之請求於三百八十四萬
六千四百七十二元本息範圍內，為有理由云云，為其論斷之基礎
。
按強制汽車責任保險法第三十二條（修正前第三十條）明定：保
險人依本法規定所為之保險給付，視為被保險人損害賠償金額之
一部分；被保險人受賠償請求時，得扣除之。又同法第九條第二
項規定：本法所稱被保險人，指經保險人承保之要保人及經該要
保人同意使用或管理被保險汽車之人。至於汽車交通事故，則指
使用或管理汽車致乘客或車外第三人傷害或死亡之事故而言，同
法第十三條定有明文。準此，被保險人係因汽車交通事故對於第
三人造成損害而受到賠償請求時，保險人始有依汽車強制保險法
規定為保險給付之義務，並以之為被保險人損害賠償金額之一部
分，由被保險人自應負擔之總賠償額中扣除之。反之，若被保險
人即為請求損害賠償之人，應無上開第三十二條規定之適用。查
系爭交通事故之機車所有人即要保人為訴外人聯榮實業有限公司
（原審卷，六八頁），而非被上訴人丙○○○。倘被上訴人係經
要保人之同意而騎乘該機車發生系爭交通事故，依前述第九條第
二項、第十三條規定，被上訴人仍屬被保險人，而非系爭交通事
故之第三人。且被上訴人於本案係訴請上訴人應賠償其損害之人
，顯非被請求負賠償責任之人，衡諸上開說明，當無依強制汽車
責任保險法第三十二條規定，請求承保其所騎乘重型機車之保險
公司，依該條規定給付保險金額之權利。而係應由承保乙○○所
駕小貨車之保險公司給付強制汽車責任保險之保險給付，始符法
律規定之原意。則系爭重型機車之承保人即訴外人台灣產物保險
公司給付被上訴人保險金一百三十萬九千六百五十元，究竟是否
均屬上開法條規定之第三人汽車強制保險給付？為何僅由承保乙
○○所駕小貨車之友聯產物保險股份有限公司賠償（攤賠）五十
八萬元？（同上卷，六七、六九頁）。原審對此攸關被上訴人依
強制汽車責任保險之法律關係，所受領之保險給付於何範圍內上
訴人得於受被上訴人請求時，自其應負擔之賠償金額中扣除之數
額，疏未詳加調查，並說明其依據，而僅扣除其中之五十八萬元
，即嫌速斷。上訴意旨，指摘原判決對其不利部分為不當，求予
廢棄，非無理由。
據上論結，本件上訴為有理由。依民事訴訟法第四百七十七條第
一項、第四百七十八條第二項，判決如主文。
中　　華　　民　　國　九十六　年　　八　　月　　二　　日
                      最高法院民事第四庭
                          審判長法官  蘇　茂　秋
                                法官  陳　碧　玉
                                法官  王　仁　貴
                                法官  劉　靜　嫻
                                法官  袁　靜　文
      本件正本證明與原本無異
                                      書  記  官
中　　華　　民　　國　九十六　年　　八　　月　 十四 　日
                                                      Ｅ
